【裁判字號】    89,易,2060
【裁判日期】    890616
【裁判案由】    偽造文書等
【裁判全文】
臺灣高雄地方法院刑事判決                        八十九年度易字第二六號
    公  訴  人  臺灣高雄地方法院檢察署檢察官
    被      告  甲○○
右列被告因偽造文書等案件，經檢察官提起公訴（八十九年度偵字第六八０六號），
本院判決如左：
    主  文
甲○○變造特許證，足以生損害於公眾及他人，處有期徒刑貳月，如易科罰金，以參
佰元折算壹日。
    事  實
一、甲○○於八十七年底、八十八年初某日，在高雄市○○區○○街附近，拾獲號碼
    為ＹＧ－八四一七號之自用小客車車牌一面（係勝一鐵工廠股份有限公司所有，
    於八十六年六月六日報案失竊），明知該車牌為離本人持有之物，竟意圖為自己
    不法之所有，將該車牌侵占入己。八十八年二月間，其所駕駛之車牌號碼ＸＭ－
    ０六二號之營業貨運曳引車車牌，因故遭高雄市交通事件裁決所，自同年二月十
    五日起至五月十四日止吊扣三月，竟於同年二月十五日至同月底間某日，在高雄
    縣大寮鄉○○○村○○路九號住處，先以其子所有之鐵剪刀將該ＹＧ－八四一七
    號自用小客車車牌之尾數「七」剪除，以其子所有之砂輪機磨平缺口，再以烤漆
    方式，將車牌漆成藍白底，使ＹＧ－八四一七號車牌，變造為ＹＧ－八四一號，
    而變造特許證，隨即將之懸掛於上開曳引車上使用，足以生損害於公路監理機關
    對牌照之管理正確性及勝一鐵工廠股份有限公司。嗣於八十九年三月七日十一時
    十分許，甲○○駕駛懸掛該變造車牌之曳引車，途經國道高速公路斗南收費站南
    向處，為警發現有異，攔檢查獲，並扣得該變造牌照一面。
二、案經國道公路警察局第四警察隊報請臺灣雲林地方法院檢察署後，呈請臺灣高等
    法院檢察署核轉臺灣高雄地方法院檢察署檢察官偵查起訴。
    理  由
一、右開事實，迭據被告甲○○於警訊時及偵審中供承不諱，復有車牌失竊資料個別
    查詢單、高雄市交通事件裁決所汽車牌照吊扣執行單各一份附卷可稽，並有變造
    之汽車牌照一面扣案可佐，事證明確，被告犯行堪以認定。
二、按汽車牌照係由汽車所有人向公路監理機關申請後，由該機關依法審核合格後所
    發給，充為行車之許可憑證，道路交通安全規則第八條定有明文，自屬刑法第二
    百十二條所列之特許證，被告於拾獲離他人持有之汽車車牌後，予以侵占入己，
    並予變造使用，核其所為，係犯刑法第三百零七條之侵占脫離物罪、第二百十二
    條之變造特許證罪。查刑法第三百三十七條侵占罪之法定刑為罰金刑，依刑法第
    八十條第一項第五款規定，其追訴權時效為一年，被告上開於八十七年底、八十
    八年初某日，侵占勝一鐵工廠股份有限公司之汽車牌照一枚之侵占遺失物犯行，
    至八十九年二月十五日前之某日止，追訴權時效即已完成，而此部分係被告於八
    十九年三月七日為警查獲後始開始實施偵查行為，是此部分原應為免訴之判決，
    惟公訴人認此部分與被告所犯刑法第二百十二條之罪間，具有方法結果牽連關係
    之裁判上一罪，爰不另為免訴之諭知，附此敘明。又被告雖懸掛變造車牌使用，
    惟僅在避免因無牌照遭查緝處罰，尚無行使刑法第二百十條至二百十五條文書之
    積極行為，即無就其所變造之車牌內容向他方（警方或其他特定之他方）有所主
    張為真正之行為，自未達行使變造文書之程度，僅應論以變造特種文書罪，併此
    敘明。審酌被告素行尚可，僅未逃避違規受罰，即變造他人車牌，使其他車主因
    此遭受處罰之困擾及其他不利，並使監理機關對於汽車牌照管理發生不正確之情
    形，及其尚未持該變造車牌供其他犯罪之用，犯後又坦承犯行，態度尚稱良好等
    一切情狀，爰量處如主文所示之刑，並諭知易科罰金之折算標準。至扣案之變造
    汽車牌照一面並非違禁物，亦非被告所有，自不得宣告沒收，併此敘明。
據上論斷，應依刑事訴訟法第二百九十九條第一項前段、刑法第二百十二條、第四十
一條、罰金罰鍰提高標準條例第一條前段、第二條，判決如主文。
中      華      民      國      八十九      年      六    月    十六    日
                                  臺灣高雄地方法院刑事庭
                                      法  官  林水城
右正本證明與原本無異。
如不服本判決，應於判決送達後十日內，向本院提出上訴狀。
                                      書記官  葛羽洪
附錄本判決論罪之法條：
刑法第二百十二條
偽造、變造護照、旅券、免許證、特許證及關於品行、能力、服務或其他相類之證書
、介紹書，足以生損害於公眾或他人者，處一年以下有期徒刑，拘役或三百元以下罰
金。


司法院資訊處製作；財團法人民間司法改革基金會備份。
